【裁判字號】    92,訴,1
【裁判日期】    920425
【裁判案由】    違反懲治走私條例
【裁判全文】
臺灣基隆地方法院刑事判決                              九十二年度訴字第一號
    公  訴  人  臺灣基隆地方法院檢察署檢察官
    被      告  乙○○
右列被告因違反懲治走私條例案件，經檢察官提起公訴（九十一年度偵字第四一六九
號），本院判決如左：
    主      文
乙○○共同私運管制物品進口逾公告數額，累犯，處有期徒刑伍月。
扣案之帶膜花生仁壹萬伍仟捌佰肆拾公斤沒收。
    事      實
一、乙○○曾於民國八十八年間，因過失致死案件，經臺灣高等法院判處有期徒刑一
    年二月確定，九十年二月五日縮短刑期執行完畢。乙○○前曾從事進出口報關工
    作，嗣以己名義擔任負責人申請設立「樺吉企業社」，目的為將樺吉企業社之進
    口執照借予他人進口貨物使用，並藉以收取一定之報酬維生。九十一年九月間，
    乙○○在大陸地區透過友人介紹認識當時自稱為「丙○○」之臺灣商人甲○○（
    甲○○涉嫌共同私運管制物品進口逾公告數額部分，應由檢察官另行偵查），甲○○當場交付正面內容印有「鵬斌糧油批發行，丙○○，地址：深圳市布吉農產
    品中心批發市場Ｆ二三七號，電話：0000000，郵編：五一八○一九，手
    提：00000000000」、背面內容印有「主營綠豆、花生米、黃豆、花
    生渣」等字樣之名片予乙○○，並向乙○○表示其從事農產品批發業，欲借用樺
    吉企業社之進口執照進口物品至臺灣。此時，乙○○應可預見甲○○在大陸地區
    主營綠豆、花生米、黃豆、花生渣等農產品批發生意，欲借用樺吉企業社名義進
    口物品至臺灣，內容極有可能包含其主營項目中依規定一次私運完稅價格不得超
    過新臺幣（下同）十萬元或重量不得超過一千公斤之農產品花生在內，且對該情
    事之發生亦不違背其本意，而與甲○○共同基於走私之犯意聯絡，由乙○○以每
    只貨櫃二萬五千元之代價，將樺吉企業社之進口執照借予甲○○進口貨物至臺灣
    。嗣甲○○在大陸地區先將重量達一萬五千八百四十公斤之帶膜花生仁夾藏在捲
    筒紙內裝載於櫃號ＴＲＩＵ0000000號貨櫃中，並以進口ＣＯＲＲＵＧＡ
    ＴＥＤ  ＰＡＰＥＲ名義，於九十一年十月二日委由不知情之ＭＩＮＧ  ＵＮＩ
    ＯＮ貨輪七五Ｎ航班自香港啟航，九十一年十月七日進口臺灣貯入陽明貨櫃場，
    甲○○另派人將借牌費二萬五千元交予乙○○，乙○○並持該筆進口貨物之到貨
    通知書至陽明海運公司換取小提單，再將小提單、裝櫃清單及發票交由不知情之
    大東炳記報關行於九十一年十月七日向基隆關稅局申辦報關手續。嗣於九十一年
    十月八日經行政院海岸巡防署海岸巡防總局北部地區巡防局基隆機動查緝隊會同
    乙○○至陽明貨櫃場開櫃檢查，當場查獲該貨櫃內之捲筒紙夾藏有重量高達一萬
    五千八百四十公斤、緝獲時之完稅價格達三十萬四千九百五十四元之帶膜花生仁
    ，因而查悉上情。
二、案經行政院海岸巡防署海岸巡防總局北部地區巡防局基隆機動查緝隊報請臺灣基
    隆地方法院檢察署檢察官偵查起訴。
    理      由
一、訊據被告乙○○，固坦承曾從事進出口報關工作，因經濟不景氣而以自己名義申
    請設立樺吉企業社，並將樺吉企業社之進口執照借予臺灣商人甲○○自大陸地區
    進口貨物來臺，代價為每只貨櫃二萬五千元，本案查獲之貨櫃確係伊將樺吉企業
    社之進口執照借予甲○○以進口ＣＯＲＲＵＧＡＴＥＤ  ＰＡＰＥＲ名義於九十
    一年十月七日進口臺灣，並由伊在臺灣委由大東炳記報關行代辦報關手續等語不
    諱，惟矢口否認有何走私犯行，並辯稱：伊單純借牌給甲○○，沒有在大陸監督
    裝櫃情形，甲○○只說是進口瓦楞紙，伊並不知道甲○○在貨櫃內夾藏花生仁云
    云。惟查：
  (一)行政院於九十年十一月二十九日以台九十財字第○六六五八九號公告修正依懲治
    走私條例第二條第四項公告之「懲治走私條例公告管制物品項目及其數額」丙項
    ，一次私運管制進口物品其總額由海關照緝獲時之完稅價格計算超過新臺幣拾萬
    元者或重量超過一千公斤者，增列第五款「海關進口稅則第一章至第八章所列之
    物品及稻米、稻米粉、花生、茶葉、種子（球）」，亦即一次私運進口之花生，
    其緝獲時之完稅價格不得超過十萬元或重量不得超過一千公斤，否則即違反懲治
    走私條例第二條第一項私運管制物品進口逾公告數額之規定。被告自承曾從事進
    出口報關工作，其後又專門將樺吉企業社之進口執照借供他人進口貨物使用，則
    其理應對哪些物品得以進口？哪些物品不得進口？及其相關規定知之甚詳。
  (二)被告自承於九十一年九月間在大陸地區經友人介紹認識甲○○，當時甲○○自稱
    是「丙○○」，為從事農產品批發生意之商人，並提出甲○○所交付之名片一紙
    附於偵查卷內為證，審閱該紙名片正面內容印有「鵬斌糧油批發行，丙○○，地
    址：深圳市布吉農產品中心批發市場Ｆ二三七號，電話：0000000，郵編
    ：五一八○一九，手提：00000000000」、背面內容印有「主營綠豆
    、花生米、黃豆、花生渣」等字樣，再佐以一般商業經驗法則，甲○○欲借用樺
    吉企業社名義自大陸地區進口物品至臺灣，其進口物品內容極有可能包括其在大
    陸地區主營之綠豆、花生米、黃豆、花生渣等農產品在內，而被告係年逾四十六
    歲並具有相當社會經驗之中年人，並曾從事進出口報關工作，對此情事當能有所
    預見，況且被告於警詢中曾自承：丙○○曾告訴伊有在先前進口水產品之貨櫃中
    夾藏一些蓮子等語（詳見偵查卷九十一年十月九日警詢筆錄），斯時被告理應更
    能預見甲○○有利用機會在進口貨櫃內夾藏管制進口農產品之高度可能性，而被
    告為賺取借牌費，猶願將樺吉企業社之進口執照借予甲○○進口本案貨櫃，足見
    其於借牌之際，主觀上已有縱使甲○○日後確在進口貨櫃內夾藏走私物品，亦不
    違背其出借樺吉企業社進口執照供其進口本案貨櫃之本意，符合刑法第十三條第
    二項「行為人對於構成犯罪之事實，預見其發生而其發生並不違背其本意者，以
  故意論」之間接故意，被告辯稱單純借牌並無走私故意云云，不足採信。
  (三)此外並有本案貨櫃進口報單影本一份、搜索扣押筆錄影本一份、財政部基隆關稅
    局於九十一年十一月十三日以基普進字第九一一○七八一七號函覆：「花生仁」
    歸列商品分類號列第一二○二．二○．○○．○○--○號，按「中華民國進出口
    貨品分列表」內輸入規定欄列有「ＭＷＯ」代號表示大陸生產之花生仁不准輸入
    之函文一份在卷可稽，復有本案走私進口經警查獲之花生仁共一萬五千八百四十
    公斤扣案為證，該批花生仁經鑑定結果，其緝獲時之完稅價格為三十萬四千九百
    五十四元，已超過懲治走私條例公告管制物品項目及其數額丙項之規定，有財政
    部基隆關稅局九十二年一月十日基普機字第○九二○一○○二四九號函在卷可參
    。綜合前開證據，本案事證明確，被告犯行堪可認定。
二、核被告乙○○所為，係犯懲治走私條例第二條第一項之私運管制物品進口逾公告
    數額罪。被告與甲○○間有犯意聯絡與行為分擔，俱屬共同正犯。被告有如事實
    欄所載之犯罪科刑紀錄，有臺灣高等法院被告全國前案紀錄表在卷可稽，其經有
    期徒刑執行完畢後，五年以內再犯本案有期徒刑以上之罪，為累犯，應依法加其
    刑。爰審酌被告因貪圖二萬五千元之借牌報酬，將樺吉企業社之進口執照借供甲○○走私本案完稅價格僅三十萬四千九百五十四元之花生仁進入臺灣，對我國稅
    政與疫政之管理產生危害，及其犯罪後態度等一切情狀，量處如主文第一項所示
    之刑，以示懲儆。扣案之帶膜花生仁共一萬五千八百四十公斤，為與被告共犯之
    甲○○所有，且供犯本案犯罪所用，應依刑法第三十八條第一項第二款之規定併
    予宣告沒收。
據上論斷，應依刑事訴訟法第二百九十九條第一項前段，懲治走私條例第二條第一項
、第十一條、第十二條，刑法第二十八條、第四十七條、第三十八條第一項第二款，
判決如主文。
本案經檢察官熊南彰到庭執行職務。
中      華      民      國    九十二    年      四      月    二十五    日
                                    臺灣基隆地方法院刑事第二庭
                                        法      官  蔡  佳  玲
右正本證明與原本無異。
對於本件判決如有不服，應於收受送達後十日內，向本院提出上訴書狀，上訴於臺灣
高等法院，並按他造當事人之人數附具繕本。
                                        書  記  官  劉  珍  珍
中    華      民      國    九十二    年      四      月    二十五    日
附錄論罪法條：
懲治走私條例第二條：
  私運管制物品進口、出口逾公告數額者，處七年以下有期徒刑，得併科新臺幣三百
  萬元以下罰金。
  以犯前項之罪為常業者，處三年以上十年以下有期徒刑，得併科新臺幣五百萬元以
  下罰金。
  第一項之未遂犯罰之。
  第一項所稱管制物品及其數額，由行政院公告之。


司法院資訊處製作；財團法人民間司法改革基金會備份。
